臺灣嘉義地方法院民事判決
111年度嘉簡字第459號
原      告  黃泰團  
法定代理人  黃福輝  
被      告  盧榮二  
訴訟代理人  盧麗如  
被      告  盧淑萍  

            盧燕三  

            盧寶華  
            蔡盧寶麗


            盧寶枝  

            盧素秋  
            林吳鴦子
            林宏銘  
            林祝利  
            林祝鈴  
            林芳琪  
            王嘉雄  


            王立姬  

            盧中能  
            林明輝  
            陳讚男  
            石雪芬  
            盧信安  
            王和正  
法定代理人  張嘉玲  
被      告  池榮貴  
            池婉珊  
            池婉莉  
上列當事人間請求分割共有物事件，本院於民國111年11月1日言
詞辯論終結，判決如下：
    主  文
一、被告王嘉雄應就被繼承人王介平所遺坐落嘉義市○○○段00000
    地號土地之應有部分公同共有1/6 辦理繼承登記。
二、被告王和正應就被繼承人王豐瑜所遺坐落嘉義市○○○段00000
    地號土地之應有部分公同共有1/6 辦理繼承登記。
三、被告池榮貴、池婉珊、池婉莉應就被繼承人王立君所遺坐落
    嘉義市○○○段00000地號土地之應有部分公同共有1/6 辦理繼
    承登記。　　　　
四、兩造共有之嘉義市○○○段00000地號土地，應予分割。其分割
    方法如附圖即嘉義市嘉義市地政事務所111年6月14日土地複
    丈成果圖標示A1、B1、C1所示，標示A1、B1、C1之登記面積
    、分割後權利人(持分)及取得方式如附表二所示。
五、訴訟費用由兩造依附表一所示訴訟費用負擔比例負擔。
    事實及理由
壹、程序方面：
一、按訴狀送達後，原告不得將原訴變更或追加他訴，但該訴訟
    標的對於數人必須合一確定時，追加其原非當事人之人為當
    事人者，不在此限；原告於判決確定前，得撤回訴之全部或
    一部；次按不變更訴訟標的，而補充或更正事實上或法律上
    之陳述者，非為訴之變更或追加，民事訴訟法第255條第1項
    第5款、第262條第1項前段、第256條分別定有明文。查原告
    起訴對象包含訴外人王介平、王豐瑜及王立君，並於110年1
    1月24日追加王介平之繼承人王思涵、王唯丞、王和正(法定
    代理人張嘉玲)；王立君之繼承人池榮貴、池婉珊、池婉莉
    ，嗣因王介平、王豐瑜及王立君起訴前已死亡、王思涵、王
    唯丞亦於本案起訴前已拋棄繼承，故經原告於110年12月24
    日撤回王介平、王豐瑜及王立君、王思涵、王唯丞；又原告
    起訴時原聲明：「兩造共有坐落嘉義市○○○段000○0地號土地
    ，面積73平方公尺，請准予變價分割。王立君之繼承人池榮
    貴、池婉珊應於變價分割後辦理繼承。王介平之繼承人王唯
    丞、王思涵應於變價分割後，辦理繼承。王豐瑜之繼承人王
    和正，應於變價分割後辦理繼承。」，嗣於110年12月24日
    調解期日變更為「一、被告王嘉雄應就被繼承人王介平所遺
    坐落嘉義市○○○段00000 地號土地之應有部分公同共有1/6 
    辦理繼承登記。二、被告王和正應就被繼承人王豐瑜所遺坐
    落嘉義市○○○段00000 地號土地之應有部分公同共有1/6 辦
    理繼承登記。三、被告池榮貴、池婉珊、池婉莉應就被繼承
    人王立君所遺坐落嘉義市○○○段00000 地號土地應有部分公
    同共有1/6 辦理繼承登記。四、兩造共有坐落嘉義市○○○段0
    0000 地號土地請准予變價分割，所得價金案兩造應有部分
    之比例分配。」，嗣於111年11月1日變更聲明第四項為「兩
    造共有坐落嘉義市○○○段00000 地號土地，應分割如嘉義市
    地政事務所民國111年6月14日土地複丈成果圖代號A1、B1、
    C1所示。」，原告所為之訴之變更為訴訟標的對於數人必須
    合一確定，核與上開規定相符，應予准許。另分割方案之變
    更僅為補充或更正事實上或法律上之陳述，非訴之變更，附
    此敘明。
二、被告盧淑萍、盧燕三、盧寶華、蔡盧寶麗、盧寶枝、盧素秋
    、林吳鴦子、林宏銘、林祝利、林祝鈴、林芳琪、王嘉雄、
    王立姬、盧中能、林明輝、陳讚男、石雪芬、盧信安、王和
    正、池榮貴、池婉珊、池婉莉均經合法通知，未於最後言詞
    辯論期日到場，核無民事訴訟法第386條所列各款情形，爰
    依原告之聲請，由其一造辯論而為判決。
貳、實體方面：
一、原告主張：
(一)坐落嘉義市○○○段00000 地號土地（下稱系爭672-3地號土地
    ）係嘉義市都市計畫內住宅區土地，地形為三角形，面積僅
    73平方公尺，持分所有權人高達20幾人，爰依民法第823條
    第1項、第824條第2項請求分割。
(二)另系爭672-3地號土地，其中原共有人王豐瑜已於105年9月1
    3日死亡，其繼承人即被告王和正；原共有人王介平已於105
    年2月2日死亡，其繼承人王嘉雄；原共有人王立君於96年5
    月5日死亡，其繼承人池榮貴、池婉珊、池婉莉迄未辦理繼
    承登記，爰請求上開繼承人等應就被繼承人等所遺之系爭67
    2-3地號土地辦理繼承登記。
(三)並聲明如主文所示。　
二、被告方面：
(一)被告盧榮二到庭表示同意分割，分割方案如嘉義市地政事務
    所民國111年6月14日土地複丈成果圖代號A1、B1、C1所示即
    原告所述。
(二)被告王和正雖未於言詞辯論期日到場，惟據其曾到庭表示同
    意變價分割。　　
(三)其餘被告均未於言詞辯論期日到場，亦未提出準備書狀作何
    聲明或陳述。
三、本院之判斷：
(一)按因繼承、強制執行、徵收、法院之判決或其他非因法律行
    為，於登記前已取得不動產物權者，應經登記，始得處分其
    物權，民法第759條亦有規定。而分割共有物性質上為處分
    行為，依民法第759條規定，共有不動產之共有人中有人死
    亡時，於其繼承人未為繼承登記前，不得分割共有物，故實
    務上准許共有人以一訴請求共有人之繼承人辦理繼承登記，
    並合併以繼承人及其餘共有人為分割共有物之請求。經查，
    系爭672-3地號土地為附表一所示共有人所共有，應有部分
    詳附表一所載，其中原共有人王豐瑜已於105年9月13日死亡
    ，其繼承人即被告王和正；原共有人王介平已於105年2月2
    日死亡，其繼承人即被告王嘉雄；原共有人王立君於96年5
    月5日死亡，其繼承人即被告池榮貴、池婉珊、池婉莉迄未
    辦理繼承登記等情，有原告提出的繼承系統表、王豐瑜、王
    介平及王立君暨其繼承人之戶籍謄本（見本院嘉簡調卷第13
    7頁至146頁）及本院依職權調閱之拋棄繼承事件本院公告(
    王介平之繼承人王唯丞及王思涵拋棄繼承，王嘉雄未拋棄繼
    承)及本院嘉義簡易庭查詢表(見本院嘉簡調字第125頁)附卷
    可稽。是原告請求被告王嘉雄應就被繼承人王介平、被告王
    和正應就被繼承人王豐瑜及被告池榮貴、池婉珊、池婉莉應
    就被繼承人王立君，就系爭672-3地號土地之應有部分公同
    共有1/6 辦理繼承登記，為有理由，應予准許。　　
(二)復按各共有人除法令另有規定外，得隨時請求分割共有物，
    但因物之使用目的不能分割或契約訂有不分割之期限者，不
    在此限，民法第823條第1項定有明文。次按定共有物分割之
    方法，固可由法院自由裁量，但仍應斟酌各共有人之意願、
    共有物之性質、價格、分割前之使用狀態、經濟效用、分得
    部分之利用價值及全體共有人之利益等有關情狀，定一適當
    公平之方法以為分割。經查，本件系爭672-3地號土地之共
    有人及應有部分如附表一所示，並無因物之使用目的有不能
    分割之情事，且共有人間並無不分割之特約，況部分被告亦
    未到庭，顯無法就分割方法達成協議等情，有系爭672-3地
    號土地登記公務用謄本（見本院嘉簡調字卷第27至40頁）及
    歷次言詞辯論筆錄可佐，則原告本於系爭672-3地號土地共
    有人之地位訴請裁判分割，於法有據，應予准許。
(三)再按共有物之分割，依共有人協議之方法行之。分割之方法
    不能協議決定，或於協議決定後因消滅時效完成經共有人拒
    絕履行者，法院得因任何共有人之請求，命為下列之分配：
    一、以原物分配於各共有人。但各共有人均受原物之分配顯
    有困難者，得將原物分配於部分共有人。二、原物分配顯有
    困難時，得變賣共有物，以價金分配於各共有人；或以原物
    之一部分分配於各共有人，他部分變賣，以價金分配於各共
    有人，民法第824條第1項、第2項定有明文。是以法院定分
    割之方法時，亦應參酌當事人之聲明、共有物之性質、使用
    現況、價格、經濟效用及全體共有人之利益等因素，而為適
    當之分配，要以維持全體共有人之公平為標準。經查：
 1、系爭672-3地號土地，土地上僅有一帆布車庫，其餘為空地
    ，南面臨路等情，有本院111年4月7日勘驗筆錄在卷可佐（
    見本院嘉簡調字卷第227）。　
 2、本院審酌依附圖所示方法分割，除經原告及被告盧榮二同意
    外，分割出之土地A1、B1、C1均可臨路，且可使土地共有關
    係單純，另C1部分之分得權利人雖均未到庭，然參以大部分
    共有人係因繼承關係而取得土地，有一定之親誼關係維持共
    有及將來運用應較易協調，亦為有利等情，認依附圖所示分
    割方法較符合系爭672-3地號土地之利用價值及經濟效用，
    應屬適當而可採。至被告王和正雖稱同意變價分割，然本件
    既可採取原物分割方式，則變價分割方式，並非最妥適之分
    割方式，附此敘明。
四、綜上所述，原告依民法第823條第1項之規定，訴請分割系爭
    土地，為有理由，應予准許，另本院審酌上開所述情狀，認
    系爭土地以附圖所示之分割方案為最適宜之分割方法，爰判
    決如主文第4項所示。　　　　
五、末按分割共有物乃具非訟事件之性質，法院斟酌何種分割方
    法較能增進共有物之經濟效益，並兼顧兩造之利益，以決定
    適當之分割方法，不因何造起訴而有不同，故原告請求裁判
    分割共有物雖有理由，惟本件兩造係因是否分割系爭672-3
    地號土地無法達成協議而涉訟，但各自所為之行為均為維護
    自身權益，亦為伸張或防衛權利所必要，故依民事訴訟法第
    80條之1規定，就分割系爭672-3地號土地所生之訴訟費用應
    由各共有人各按如附表一「訴訟費用負擔比例」欄所載之比
    例負擔，方屬公平。又附表一編號3至21所示被告係共同繼
    承系爭672-3地號土地之應有部分，於該遺產分割前，係屬
    公同共有之不可分財產，故其等應負擔之訴訟費用，應依同
    法第85條第2項規定連帶負擔，爰判決如第5項所示。　　
中　　華　　民　　國　　111 　年　　11　　月　　15　　日
                  臺灣嘉義地方法院嘉義簡易庭
                                  法　官　謝其達
以上正本係照原本作成。
如對本判決上訴，須於判決送達後20日內向本庭（嘉義市文化路
308之1號）提出上訴狀（均須按他造當事人之人數附繕本）。如
委任律師提起上訴者，應一併繳納上訴審裁判費。
中　　華　　民　　國　　111 　年　　11　　月　　15　　日
                                  書記官  李珈慧
　　　　　　　　　　　　　　　　　
附圖：嘉義市嘉義市地政事務所111年6月14日土地複丈成果圖
附表一：
編號 共有人 672-3地號土地應有部分比例 訴訟費用負擔比例  1 盧榮二 (被告) 1/3 1/3  2 盧淑萍 1/12 1/12  3 盧燕三 公同共有1/6 連帶負擔1/6  4 盧寶華    5 蔡盧寶麗    6 盧寶枝    7 盧素秋    8 林吳鴦子    9 林宏銘   10 林祝利   11 林祝鈴   12 林芳琪   13 王嘉雄   14 王介平之繼承人：王嘉雄   15 王豐瑜之繼承人：王和正   16 王立君之繼承人：池榮貴、池婉珊、池婉莉   17 王立姬   18 林明輝   19 陳讚男   20 石雪芬   21 盧信安   22 盧中能 1/12 1/12 23 黃泰團 1/3 1/3 

附表二
地號 標示 登記面積 (平方公尺) 分割後分配權利人(持分) 附註 (取得方式) 672-3 A1 24.0 黃泰團(持份全部) 單獨取得  B1 24.0 盧榮二(持分全部) 單獨取得  C1 25.0 盧淑萍(持分1/4) 盧淑萍應有部分1/4、盧中能應有部分1/4、其餘分配權利人公同共有2/4，保持共有。     盧中能(持分1/4)     盧燕三、 盧寶華、 蔡盧寶麗、 盧寶枝、 盧素秋、 林吳鴦子、 林宏銘、 林祝利、 林祝鈴、 林芳琪、 王嘉雄、 王介平之繼承人：王嘉雄、 王豐瑜之繼承人：王和正、 王立君之繼承人： 池榮貴、池婉珊、池婉莉、 王立姬、 林明輝、 陳讚男、 石雪芬、 盧信安(公同共有2/4)